臺灣高等法院臺南分院民事裁定
110年度抗字第3號
抗  告  人  莊書羽  
            張紹莉  
            陳建志  
上列抗告人等與相對人長磯建設開發有限公司等間聲請保全證據
事件，對於中華民國109年12月14日臺灣臺南地方法院所為裁定
（109年度聲字第227號），提起抗告，本院裁定如下： 
    主  文
抗告駁回。
抗告訴訟費用新臺幣壹仟元由抗告人等負擔。
    理  由
一、抗告人等抗告意旨略以：
  ㈠抗告人張紹莉為抗告人莊書羽配偶張紹斌之妹，與抗告人陳 
    建志為夫妻關係，張紹斌及張紹莉於民國（下同）106年5月
    間向相對人長磯建設開發有限公司（下稱長磯公司）購買建
    物，其中門牌號碼即坐落臺南市○○區○○路000巷00號（即「
    那藏」建案編號A10，下稱A10）登記為莊書羽所有、門牌號
    碼即坐落臺南市○○區○○路○段000巷00號（即同上建案編號A3
    ，下稱A3）登記為張紹莉及陳建志共有（下合稱前揭建物）
    。
　㈡詎抗告人等入住前揭建物後發現A10及A3房屋有雨天漏水、浴
    櫃使用後漏水等瑕疵，經聯絡相對人公司修繕多次仍未完善
    ，而就A10房屋一樓車庫上方漏水處，相對人公司客服專員
    即相對人黃嘉玲曾於108年3月22日以LINE電子媒體（下稱LI
    NE）答覆張紹斌「A10車庫上方電信盒漏水情形，如明年再
    無改善，公司答應給予屋主施作二樓採光罩費用（以元）為
    限」，張紹斌回報採光罩估價為新臺幣（下同）85,000元，
    相對人公司認價格太高而未給付；嗣黃嘉玲復於109年4月上
    旬以LINE傳送「協議書」初稿予張紹斌，允諾減少價金7萬
    元；另A10房屋浴櫃破損迄未更換，近又發現A10及A3房屋廚
    房流理檯，有排水不暢溢水情形，需刨除一樓部分地磚，始
    能修復。詎相對人公司負責人就前揭A10一樓情形曾表示保
    固期已滿等語，抗告人等認須對相對人等提起訴訟求償始可
    獲得解決，惟前揭協議書係由相對人等草擬，其電腦内應有
    留存，維修紀錄情形則由相對人等保存；因抗告人等手機現
    存LINE對話日久已非完整，而相對人等一旦知悉抗告人等有
    起訴之計畫，勢必將前揭資料全部刪除、毀棄或竄改，屆時
    抗告人等難以舉證，故於起訴前認有先行保全上開證據之必
    要；爰依民事訴訟法第368條規定聲請本件保全證據。原裁
    定駁回抗告人等之聲請，顯有違誤；爰聲明：1.廢棄原裁定
    ；2.請准就下列之通聯紀錄為證據保全：⑴相對人公司於109
    年3月間起至4月18日止，期間製作同意給付莊書羽7萬元協
    議書之原始檔案內容，及傳送予莊書羽配偶張紹斌之時間。
    ⑵105年7月1日起至109年10月7日止，期間相對人等與莊書羽
    及張紹斌等間全部LINE對話紀錄。⑶相對人等與張紹莉、陳
    建志間全部LINE對話紀錄。⑷相對人公司對A10、A3房屋於交
    屋後之全部維修紀錄等語。
二、按證據有滅失或礙難使用之虞，或經他造同意者，得向法院
    聲請保全；就確定事、物之現狀有法律上之利益並有必要時
    ，亦得聲請為鑑定、勘驗或保全書證。保全證據之聲請，應
    表明應保全之證據，並釋明應保全之理由；此觀民事訴訟法
    第368條第1項、第370條規定即明。而所謂證據有滅失之虞
    ，係指供為證據之材料本體，有消失之危險；至證據有礙難
    使用之虞，係指證據若不即為保全，將有不及調查使用之危
    險者而言，而民事訴訟法第370條第1項第4款所謂應保全證
    據之理由，當包含民事訴訟法第368條第1項所規定要件，如
    證據是否有滅失或礙難使用之虞、就確定事物之現狀有無法
    律上利益並有必要等各種事由，依同法第370條第2項規定，
    抗告人自須依民事訴訟法第284條規定，提出可使法院信其
    主張為真實並能供即時調查之證據予以釋明，尚不得僅憑抗
    告人一方主觀抽象之臆測，即准許為證據保全。又證據保全
    之目的在防止證據之滅失，或難以使用，致影響裁判之正確
    ；苟證據並非即將滅失，致有時間上之急迫性，而得於調查
    證據程序中為調查者，訴訟當事人原得於調查證據程序中聲
    請調查即可，自無保全證據之必要（最高法院99年度台抗字
    第629號、94年度台抗字第725號裁定參照）。
　三、經查：
　㈠就證據是否有滅失或礙難使用之虞部分：
　1.抗告人等雖提出兩造間簽立之房屋買賣契約書、房屋照片、
    部分LINE對話影本、免用統一發票為據，究其內容所載，要
    之僅能釋明兩造間有房屋買賣關係存在，及兩造間就房屋瑕
    疵曾為討論、協商而已，尚非攸關抗告人等所欲保全之證據
    資料有何滅失或礙難使用之虞。
　2.抗告人等固又稱前揭聲明⑴之「協議書」證據，係由相對人
    等以電腦製作，聲明⑵、⑶有關兩造間完整對話內容，均在相
    對人等電腦或手機內，聲明⑷之維修紀錄等，均在相對人等
    掌握之下，其等對相對人等起訴後有遭相對人等刪除、毀棄
    或竄改之可能云云；惟兩造間是否確有前揭協議書存在相對
    人等之電腦或手機，及抗告人等起訴後前揭協議書即有遭相
    對人等臨訟急迫刪除、毀棄或竄改之可能，並未據抗告人等
    舉證以實其說，究之僅係抗告人等主觀臆測；再參酌抗告人
    所欲保全聲明之「協議書」，已由抗告人等提出在卷可稽（
    見原法院卷第37、39頁），可見抗告人等即已持有該協議書
    ，衡情自無滅失或礙難使用之虞；另抗告人等欲保全之聲明
    ⑵、⑶部分LINE之對話紀錄，既係兩造間之對話，抗告人等手
    機內理應有前揭資料；況該LINE對談紀錄既已事隔多年，抗
    告人等既已不完整，能否就此認相對人等之電子紀錄必然完
    整，已有可疑，而在無法提出可即時調查之證據以資釋明情
    形下，尚不能依抗告人等單方之臆測而遽予議處；另聲明⑷
    部分，抗告人等僅稱欲保全維修紀錄云云，惟究係何相關維
    修內容之紀錄或有無該紀錄存在，均未據抗告人等提出相關
    證據釐清說明；故相對人等是否有前揭紀錄文書存在，亦非
    無疑；縱有前揭維修紀錄，乃係有利於相對人等之證據，相
    對人等理應會善加保存，難認有滅失或礙難使用之虞。
　㈡就證據保全必要性部分：
　　抗告人等前揭聲明⑴至⑶之內容，其可自行蒐集自己手機截圖
    予以列印，抗告人等已列印部分在卷可稽（見原審卷第35-3
    9頁）；況抗告人等除有關前揭契約、相片等證據暨截圖列
    印資料外，其餘兩造間LINE之對話紀錄是否相關而且可採，
    未據抗告人等舉證以實其說；又抗告人等原可依民事訴訟法
    第344條第1項第5款規定，證實相對人等應提出之文書（電
    腦內或手機內之對話記錄），係與抗告人等所欲主張之訴訟
    內容有關所製作者，如相對人等無正當理由而拒絕提出，抗
    告人等自得依該條文規定，主張相對人等有提出之義務，倘
    相對人等未提出前揭資料，即有遭同法第345條所定不利益
    之結果，故抗告人等亦非必經由證據保全方式，取得前揭證
    據。
　㈢又前項證據保全，應適用本節有關調查證據方法之規定；民
    事訴訟法第368條定有明文。又聲明書證，如係使用他造或
    第三人所執之文書者，應聲請法院命他造或第三人提出；此
    觀民事訴訟法第342條第1項、第346條第1項規定自明。本件
    抗告人等聲請法院調查之文書，並非僅屬他造或第三人持有
    （抗告人等已自行持有），已如上述，故是否須聲請保全證
    據，已非無疑；縱兩造曾有互相傳遞訊息、表示意見或協議
    方法，未必完整並屬最後結果，且抗告人等自知時日已久，
    則其主張：逕對相對人等實施保全證據，以拍照、影印，或
    將電磁紀錄備份，及列印方式將相對人等電腦內、手機內之
    對話紀錄為保全，交由法院保存，且要求本件事前不得透露
    使相對人知悉等方法云云，尚非妥適及有其必要性，且非屬
    民事訴訟法所定之調查方法，即已逾越證據保全之範圍，仍
    非可採。
　㈣綜上所述，依抗告人等就本件所提出之證據，並未能釋明抗
    告人等所欲保全之證據有滅失或礙難使用之虞，及有保全證
    據之急迫性、必要性；依前揭說明，抗告人等聲請本件保全
    證據，於法未合，不應准許。從而原法院駁回抗告人等之聲
    請，經核並無不合；抗告意旨仍執陳詞指摘原裁定不當，求
    予廢棄，為無理由，應予駁回。
四、據上論結，本件抗告為無理由，爰裁定如主文。
中　　華　　民　　國　　110 　年　　1 　　月　  29　　日
                    民事第三庭  審判長法  官  張世展
　　　　　　　　　　　　　　　
　　　　　　　　　　　　　　　        法  官  黃佩韻
　　　　　　　　　　　　　　　        
　　　　　　　　　　　　　　　        法  官  莊俊華
上為正本係照原本作成。　　　　　　　　　　　　　　　
不得再抗告。　　　　　　　　　　　　　　　　　　　　　　
中　　華　　民　　國　　110 　年　　1 　　月　　29　　日

                                      書記官  劉素玲